【裁判字號】    97,易,2167
【裁判日期】    970903
【裁判案由】    損害債權
【裁判全文】
臺灣臺中地方法院刑事判決              97年度易字第2167號
公  訴  人  臺灣臺中地方法院檢察署檢察官
被      告  乙○○
上列被告因損害債權案件，經檢察官提起公訴（97年度偵字第91
51號），本院判決如下：
    主    文
乙○○共同債務人於將受強制執行之際，意圖損害債權人之債權
，而隱匿其財產，處有期徒刑月，如易科罰金，以新臺幣壹仟
元折算壹日，減為有期徒刑壹月又拾伍日，如易科罰金，以新臺
幣壹仟元折算壹日。
    犯罪事實
一、乙○○與丙○○（業經本院96年度上易字第2047號判決判處
    有期徒刑4 月，減為有期徒刑2 月，嗣經臺灣高等法院臺中
    分院駁回上訴確定）為夫妻，緣丙○○先前所簽發交予謝錦
    壽即甲○○○○○作為貨款之本票，經屆期提示未獲付款，
    經謝錦壽即甲○○○○○於民國93年12月22日向本院民事庭
    聲請本票裁定（93年度票字第22097 號），於94年1 月26日
    確定在案，再由謝錦壽即甲○○○○○於94年2 月24日向本
    院民事執行處聲請對丙○○之財產進行強制執行程序（94年
    度執字第9523號），經本院民事執行處於94年3 月24日上午
    10時20分，就丙○○放置於臺中縣豐原市○○街23號之鋼琴
    、電子琴、東元冰箱、冷氣機各1 台及債權人謝錦壽即甲○○○○○所有之衣服2 箱實施查封，並當場揭示查封標示於
    上，且於查封後，除上開衣服2 箱交由債權人謝錦壽即甲○○○○○自行保管外，其餘查封物品則交由債務人丙○○保
    管，且經本院民事執行處訂於94年9 月14日上午10時，在上
    開查封物置放之現場拍賣該等查封物，嗣後丙○○則供擔保
    請求停止執行，並就上開本票另提起確認本票債權不存在之
    訴，經本院臺中簡易庭於94年4 月25日以94年度中簡聲字第
    41號裁定於本院94年度中簡字第1101號確認本票債權不存在
    之本案訴訟終結前暫予停止執行，丙○○所提本票債權不存
    在之本案訴訟嗣經本院沙鹿簡易庭以94年度沙簡字第330 號
    民事判決該本票債權於超過新臺幣（下同）13萬6504元部分
    ，票據權利不存在，並就本院93年度票字第22097 號本票裁
    定於超過13萬6504元部分之執行名義，不許為強制執行，丙○○不服提起上訴，復經本院於95年7 月21日以94年度簡上
    字第322 號民事判決駁回上訴確定。丙○○因恐上開查封物
    電子琴1 台為法院拍賣，乙○○亦明知丙○○為強制執行之
    債務人，且該電子琴1 台亦業經法院查封，竟於法院即將實
    行拍賣前，於將受強制執行之際之95年9 月初，其等2 人共
    同基於意圖損害債權人謝錦壽即甲○○○○○之債權及違背
    查封效力之犯意聯絡，由丙○○擅自將上開查封之電子琴上
    之查封標示除去後，再與乙○○一同搬至住處2 樓藏放，嗣
    其等2 人又共同將該電子琴搬至與其等同具同犯意聯絡之勾
    美稜（業經本院上開96年度上易字第2047號判決判處拘役50
    日，減為拘役25日）臺中縣神岡鄉○○路1323巷43號住處樓
    下藏放，而共同為違背查封效力之行為。嗣於95年11 月16
    日、同年12月4 日、同年12月27日本院執行處人員協同債權
    人前往現場欲公開拍賣時，未見電子琴，而丙○○、乙○○
    拒不告知電子琴之下落，致無法拍賣前揭電子琴。嗣後勾美
    稜欲將前揭電子琴運回丙○○豐原市○○○路之店內，惟丙○○不同意，復將電子琴搬至不知情之王錦霞位於臺中縣豐
    原市○○路61巷12號住處予以寄放，斯時丙○○始以傳真方
    式向法院陳報前揭電子琴置放地點。
二、案經甲○○○○○之代表人謝錦壽訴請臺灣臺中地方法院檢
    察署檢察官偵查起訴。
    理    由
一、訊據被告乙○○固坦承有與丙○○共同將該電子琴搬至臺中
    住處2 樓，惟矢口否認涉有上開犯行，辯稱：伊沒有將該電
    子琴搬到勾美稜住處樓下，伊係因家裡遭小偷，才將該電子
    琴搬到伊住處2樓比較安全云云。惟查：
(一)、前揭犯罪事實，業據告訴代理人王淑貞於檢察官偵查中指訴
    明確，又前開鋼琴及電子琴各1 台等查封物，係於94年3 月
    24日由本院民事執行處以94年度執字第9523號案件執行查封
    程序，經債權人謝錦壽當場指封債務人丙○○所有之不動產
    ，本院民事執行處據以執行查封，並當場揭示查封公告完畢
    ，且現場指封之鋼琴、電子琴、東元冰箱、冷氣各1 台，均
    在查封地點即丙○○所獨資經營位於臺中縣豐原市○○街23
    號之「甜甜屋精紡服飾店」內並未移走，並以丙○○為保管
    人，有本院民事執行處94年度執字第9523號查封筆錄一份在
    卷可憑，復經本院調取本院94年度執字第9523號民事執行卷
    宗核閱無誤。
(二)、被告雖辯稱其係家裡曾失竊，始將電子琴搬到住處2 樓放置
    云云，惟此業據被告於偵查中自承：「有沒有跟丙○○將電
    子琴搬到民生街2 樓？）有，是一起合搬到2 樓，當時電子
    琴已經被查封了」、「（問：執行法官執行拍賣時為何沒跟
    法官說電子琴在2 樓？）法官來執行時我有在場，但既然法
    官沒問我，我也就沒講」等語明確（見偵查卷第31頁），復
    參酌告訴人於偵查中具結證述：「（問：去民生街拍賣2 次
    電子琴未果時，乙○○是否在場？在場」、「（問：法官有
    沒有問乙○○東西在哪？）有。乙○○說東西不在，法官說
    電子琴拿出來就沒事，結果第2 次還是沒拿出來」等語（見
    偵查卷第31頁）；及同案共犯即證人丙○○於偵查中供承：
    「（問：電子琴是何時拿到民生街2 樓？）是我與乙○○一
    起搬上去的」、「（問：告訴人來拍賣時，有沒有跟他們說
    ？）沒有」、「（問：為何不講？）我想說勾美稜沒將鋼琴
    搬來，所以就沒跟拍賣的法官說」、「（問：為何不跟拍賣
    的法官說？）一樣都是藏匿財產，所以就不講了」等語（見
    偵查卷第30頁），況且執行法官欲拍賣時，該查封之電子琴
    不見了，豈有未追問電子琴下落之可能？足認被告確有隱匿
    電子琴下落之犯意無疑。再查，被告上開住處失竊時間，業
    據證人丙○○於本院審理時到庭具結證稱：「（問：系爭電
    子琴被查封後，是誰把它搬到臺中縣豐原市○○街23號2 樓
    ？）是我跟被告共同把電子琴搬到2 樓去的」、「（問：為
    何你要把電子琴搬到樓上去？）因為93年6 月9 日該住家曾
    經遭竊，所以我把樓下的電子琴搬到樓上去」、「（問：遭
    竊為什麼要把電子琴搬到樓上去？）因為要騰出樓下的空間
    ，我們人要在樓下睡覺」、「（問：你說家裡遭竊的日期是
    否正確？）這個日期我確定」等語明確（見本院卷第32頁反
    面），依上，被告住處既早在96年間即發生失竊情事，被告
    若慮及財產安全，為何未及早將該電子琴搬至2 樓，反等到
    94 年3月24日上開電子琴經查封後，95年欲進行拍賣之際，
    才想到要將該電子琴搬至住處2 樓以維護財產安全？此顯與
    常情有違，被告上開辯詞，顯不可採。
(三)、又被告雖辯稱其並未將該電子琴搬到勾美稜住處樓下云云，
    惟參諸被告於偵查中曾自承：「（問：為何要跟丙○○將查
    封的電子琴搬到勾美稜家的樓下？）因為丙○○叫我搬，我
    就搬了」等語明確（見偵查卷第31頁），再佐以同案共犯即
    證人勾美稜於偵查中具結證述：「電子琴本來在民生路21號
    （原為23號）甜甜屋精品服飾店的1 樓，後來債權人第4 次
    拍賣後，我問乙○○電子琴在哪，他說在2 樓」、「（問：
    電子琴是誰的？）丙○○分期付款買的」、「（問：你從豐
    原的民生街搬走什麼？）鋼琴，沒有電子琴」、「電子琴後
    來是乙○○與丙○○借車連夜搬到我家樓下，說要寄放在我
    家，丙○○說電子琴沒地方放，要放在我家。那時沒貼封條
    ，所以我也不知道那是查封物」、「（問：乙○○與丙○○
    將電子琴搬到你住處的時間？）是拍賣衣服後的1 個月」等
    語綦詳（見偵查卷第30、31頁），足認被告上開所辯，委無
    足取。又證人勾美稜乃丙○○之弟媳，與被告間既存有親屬
    關係，衡情，當無甘冒偽證罪之處罰，而故為設詞誣陷之理
    ？據上足認，被告確有與丙○○共同將電子琴搬到勾美稜住
    處樓下之行為，灼然甚明。至被告於本院雖再辯稱：「我在
    偵查中會認罪的原因，是因為我當時是跟丙○○一起搬搬招
    牌、廚具去勾美稜家樓下，並不是搬電子琴」云云，惟檢察
    官於偵查中前揭問話係針對電子琴而問，已甚明瞭，被告為
    智識正常之成年人，焉有不明白前揭問話之可能？足見被告
    於本院中更易前詞，顯為卸責之詞，不足採信。
(四)、綜上所述，被告所辯不足採信，本案事證明確，被告犯行堪
    以認定。
二、按刑法第139 條之違背查封效力罪，所指之查封標示，乃係
    公務員本其職務執行，就特定物明示公權力禁止任何使用或
    任意處分所施之封緘之印文或標記，故凡任何人有故意違背
    公務員查封、封印之效力者，均有可罰性，且公權力之表彰
    ，自不得因個人主觀之認定而任意違背。又按刑法第356 條
    所謂將受強制執行之際，凡在強制執行終結前之查封拍賣均
    包括在內（最高法院30年度刑庭庭長決議(二)）參照。查證人
    丙○○係民事執行案件之債務人，受法院之委託保管其已被
    查封之物品，其意圖損害告訴人之債權，將查封物予以隱匿
    ，又被告雖無民事執行案件債務人身分，惟其與有民事執行
    債務人身份之被告麗觀共同實行將被告丙○○已被查封之物
    品，並意圖損害告訴人之債權，將查封物予以隱匿，依刑法
    第31條第1 項之規定，仍為共同正犯。是核被告所為，係犯
    刑法第139 條違背查封效力罪及第356 條損害債權罪。被告
    為無民事執行案件債務人身分之人而與有民事執行債務人身
    分之丙○○就查封物電子琴部分，共同犯上開2 罪，爰依刑
    法第31條第1 項但書之規定，減輕其刑。又按刑法第139 條
    法文所規定之「損壞」、「除去」、「污穢」或「違背其效
    力之行為」，乃就行為內容或態樣所為之規定，被告與共犯
    丙○○將查封標示除去後，再予以遷移隱匿為違背查封效力
    之行為，仍為單純之一罪，且為違背查封效力之行為，較諸
    單純之除去查封標示行為為重，依重者吸收輕者之法則，只
    論以違背查封效力之行為之罪名即足。又被告先後將前揭電
    子琴搬至上開住處2 樓及勾美稜住處樓下之行為，乃基於同
    一違背查封效力及損害債權犯意下所為之接續行為。被告以
    一行為觸犯上開2 罪名，為想像競合犯，應從較重之損害債
    權罪一罪處斷。公訴意旨雖未敘及被告違背查封效力犯行，
    然該事實與公訴人起訴之事實既具有想像競合之裁判上一罪
    關係，應為起訴效力所及，本院自得併予審理，附此敘明。
    爰審酌被告犯罪之動機、目的、手段，對告訴人所生損害，
    其於本案之分工、地位，且迄今仍未與告訴人達成和解，被
    告飾詞否認之犯後態度，浪費司法資源及斟酌公訴人具體求
    刑有期徒刑4 月（本院認處有期徒刑3 月為宜）等一切情狀
    ，量處如主文所示之刑，並諭知易科罰金之折算標準。又被
    告犯前開犯行時間係在96年4 月24日之前，爰依中華民國96
    年罪犯減刑條例之規定，減其刑期二分之一。
據上論斷，應依刑事訴訟法第299 條第1 項前段，刑法第28條、
第31條第1 項、第139 條、第356 條、第55條、第41條第1 項前
段，刑法施行法第1 條之1 ，中華民國96年罪犯減刑條例第2 條
第1項 第3 款、第7 條，判決如主文。
中    華    民    國    97    年     9    月     3    日
                      刑事第十五庭  法  官  蔡美華
以上正本證明與原本無異。
如不服本判決，應於收受送達後10日內向本院提出上訴書狀（應
敘述具體理由並附繕本）。
上訴書如未敘述理由，應於上訴期間屆滿後20日內補提理由書於
本院。
中    華    民    國    97    年     9    月     3    日
                                    書記官  張皇清
附錄本案論罪科刑法條
刑法第139條：
損壞、除去或污穢公務員所施之封印或查封之標示，或為違背其
效力之行為者，處1 年以下有期徒刑、拘役或300 元以下罰金。
刑法第356條：
債務人於將受強制執行之際，意圖損害債權人之債權，而毀壞、
處分或隱匿其財產者，處2 年以下有期徒刑、拘役或500 以下罰
金。


司法院資訊處製作；財團法人民間司法改革基金會備份。
